【裁判字號】    98,聲再,76
【裁判日期】    980525
【裁判案由】    聲請再審
【裁判全文】
臺灣高等法院臺中分院刑事裁定          98年度聲再字第76號
再審聲請人
即受判決人  甲○○
上列聲請人因公共危險案件，對於本院96年度上易字第1746號中
華民國97年11月12日確定判決（偵查案號：臺灣臺中地方法院檢
察署95年度偵字第24096號）聲請再審，本院裁定如下：
    主  文
再審之聲請駁回。
    理  由
一、本件聲請意旨如附件刑事聲請再審狀所載。
二、按聲請再審，法院認為無再審理由者，應以裁定駁回之；再
    審之聲請，經法院認無再審理由，而以裁定駁回者，不得更
    以同一原因聲請再審，刑事訴訟法第 434條第1項、第434條
    第2項分別定有明文。又刑事訴訟法第 434條第2項所謂再審
    經裁定駁回後，不得更以同一原因聲請再審，係指就聲請再
    審之原因事實已為實體上之裁判者而言，若僅以其聲請之程
    序不合法，予以駁回，則以同一原因再行聲請，並非法所不
    許（最高法院79年台抗字第503號、71年台抗字第123號裁定
    參照）。
三、經查：
  (一)刑事聲請再審狀所列載之「三之1、2、3點」(即再審聲請人
    所提出之現場照片、現場圖及簽收單，詳見附件刑事聲請再
    審狀第2、3頁）、「四」（即丙○○之證言、葉金富之供述
    、甲○○之證言、乙○○之證言、和順昌之證言，詳見附件
    刑事聲請再沈狀第3至5頁)、及「五之2點」（即臺灣臺南地
    方法院94年度訴字第797號之95年10月12日言詞辯論筆錄《
    即公共安全協會人員張品湧之證詞》）之再審理由，再審聲
    請人曾援引此部分之理由向本院聲請再審，嗣經本院認無再
    審理由，而裁定駁回，此業經調閱本院 97年度聲再字第216
    號卷查核屬實，並有該裁定書附卷可稽。茲聲請人仍據同一
    理由，聲請再審，顯已違背刑事訴訟法第434條2項之規定，
    此部分之再審聲請即非合法，應予駁回。
  (二)次按不得上訴於第三審法院之案件，其經第二審確定之有罪
    判決，就足生影響於判決之重要證據漏未審酌為理由而聲請
    再審者，應於判決送達後 20日內為之，刑事訴訟法第424條
    定有明文。刑事聲請再審狀所列載之「三之4點」(即臺灣臺
    中地方法院檢察署 97年度交查字第330號卷所附之火災報告
    書，詳見附件刑事聲請再審狀第3頁)，再審聲請人係以重要
    證據漏未審酌為由提起本件再審，然原判決（即本院96年度
    上易字第1746號），係於97年11月12日確定，該案之判決書
    並於97年11月18日送達予再審聲請人，此業經本院調閱原確
    定判決卷宗查核屬實，並有再審聲請人收受原確定判決之送
    達證書在卷可查，其竟於98年4月8日，以重要證據漏未審酌
    為由聲請再審，已逾20日之不變期間，程序顯屬違背規定，
    此部分再審之聲請於法不合，亦應駁回。
  (三)再按有罪之判決確定後，因發現確實之新證據，足認受有罪
    判決之人應受無罪、免訴、免刑或輕於原判決所認罪名之判
    決者，為受判決人之利益，得聲請再審；又法院認為無再審
    理由者，應以裁定駁回之，刑事訴訟法第 420條第1項第6款
    、第434條第1項分別定有明文。又刑事訴訟法第420條第1項
    第 6款所謂「發現確實之新證據」，係指該證據於事實審法
    院判決前業已存在，為法院、當事人所不知，不及調查斟酌
    ，至其後始行發現，且就證據本身形式觀察，固不以絕對不
    須經過調查程序為條件，但必須顯然可認為足以動搖原有罪
    之確定判決，而為受判決人無罪、免訴、免刑或輕於原判決
    所認罪名之判決者為限。亦即該「新證據」須可認為確實具
    有足以動搖原確定判決，而對受判決人為更有利判決之「確
    實性」外，尚須具備該證據係在事實審法院於判決前已存在
    ，因未經發現，不及調查斟酌，或審判時未經注意，至其後
    始行發現之「嶄新性」特質，二者均屬不可或缺，倘若未具
    備上開「確實性」與「嶄新性」二種聲請再審新證據之特性
    ，即不能據為聲請再審之原因（最高法院90年度台抗字第71
    號刑事裁定可資參照）。另所謂「發現確實新證據」，必該
    證據係於判決確定前因未經發現不及調查斟酌，至其後始行
    發現者而言。若證據於判決前已經當事人提出或聲請調查，
    經原法院捨棄不採者，即非該條所謂發現之新證據，不得據
    為聲請再審之原因（最高法院77年度台上字第55號判決參照
    )。查，刑事聲請再審狀所列載之「五之1點」（即富大工業
    股份有限公司證明書，詳見附件刑事聲請再審狀第6頁)，再
    審聲請人係以發現新證據為由提起本件再審，然經查閱原確
    定判決所有之卷證，並無該份富大工業股份有限公司之證明
    書，且再審聲請人於原確定判決在本院審理期間，雖曾聲請
    傳訊富大工業股份有限公司工程師蕭惟隆出庭作證，嗣於97
    年1月2日在本院審理時，即捨棄傳訊該證人，此有再審聲請
    人96年10月12日之刑事調查證據聲請狀，及該案97年1月2日
    之審理筆錄附卷可佐，是「蕭惟隆」該位證人於事實審法院
    判決前業已存在，且為法院、再審聲請人所明知，並為再審
    聲請人捨棄傳訊，而不予調查斟酌，揆諸上開說明，該項由
    蕭惟隆所出具之證明書顯非「新證據」，自不合於刑事訴訟
    法第420條第1項第6款之規定，此部分再審之聲請亦無理由
    ，應併予駁回。
四、據上論斷，應依刑事訴訟法第433條、第434條第1項、第2項
    ，裁定如主文。
中    華    民    國    98    年    5     月    25    日
            刑事第十庭    審判長法  官  林  照  明
                                法  官  林  欽  章
                                法  官  蔡  名  曜
以上正本證明與原本無異。
不得抗告。
                                書記官  劉  恒  宏
中    華    民    國    98    年    5     月    25    日


司法院資訊處製作；財團法人民間司法改革基金會備份。
